臺灣臺中地方法院刑事判決
111年度易字第290號
公  訴  人  臺灣臺中地方檢察署檢察官
被      告  高誌鴻



選任辯護人  蕭文濱律師
上列被告因背信案件，經檢察官提起公訴（107年度偵字第12307
、23954號）後，聲請法院改依協商程序而為判決，經本院合議
庭裁定受命法官獨任進行認罪協商程序，判決如下：
    主  文
高誌鴻公務員假借職務上之機會，故意犯背信罪，處有期徒刑拾
月。緩刑參年，並應於本判決確定之日起壹年內向公庫支付新臺
幣貳拾萬元，及接受臺灣臺中地方檢察署所舉辦之法治教育貳場
次。未扣案之犯罪所得新臺幣貳仟參佰伍拾玖元沒收，於全部或
一部不能沒收或不宜執行沒收時，追徵其價額。緩刑期間付保護
管束。
    犯罪事實及理由
一、犯罪事實：高誌鴻自民國104年7月27日起至106年3月30日止
    ，擔任官派臺中市北區區長，負責綜理區務，並指揮監督所
    屬人員，為依法令服務於地方自治團體所屬機關而具有法定
    職務權限之公務員。緣臺中市政府採購車牌號碼000-0000號
    自小客車做為公務座車，並配置於臺中市北區區公所，由高
    誌鴻於前開任職期間擔任上開車輛保管人員並做為高誌鴻之
    公務座車使用，另編列無鉛汽油費預算，向台灣中油股份有
    限公司（下稱中油公司）申辦編號000000000000000000號之
    中油車隊卡，供高誌鴻自行駕駛或擔任司機之替代役男嚴政
    皓（另由檢察官為不起訴處分）、鄭佑仁、陳俊銘、洪敬浤
    搭載高誌鴻執行公務時加油簽帳使用，雖依臺中市政府訂定
    「臺中市政府及所屬機關公務車輛採購作業及管理使用要點
    」（下稱臺中市政府公務車輛使用要點）第7點（起訴書誤
    載為第17點）第1項之規定，區長固得配置公務座車，然依
    行政院頒布「車輛管理手冊」第18點第2項及臺中市政府公
    務車輛使用要點第20點均規定：「申請調派公務車輛，應符
    合下列用途：（一）出外接洽公務或參加會議認有必要者。
    （二）接待與公務有關之貴賓。（三）經機關首長核准之團
    體活動。（四）其他緊急事故。」再依上開行政院車輛管理
    手冊第25點第1款規定：「各種汽車之使用，均須填具行車
    紀錄，車輛管理人員根據各車輛使用加油卡加油數量，覈實
    核銷油料」，及臺中市政府公務車輛使用要點第36點規定：
    「首長及副首長專用座車、二級機關簡任首長及各區區長公
    務座車仍須按日填報行車紀錄，經首長或指定人員簽章，以
    為核銷油料之依據」。故上開由高誌鴻保管之首長專用車，
    本應依善良管理人之方式管理，視公務需要而核實使用，不
    得納為個人私用。詎高誌鴻明知於其業已申請如附表一「高
    誌鴻差勤紀錄」欄所示之國民旅遊卡休假、喪假或未請假，
    且其從事之活動均屬個人私領域，而顯與臺中市北區區長之
    公務無涉，竟利用其配發系爭車輛做為其首長用車之職務上
    機會，意圖為自己不法利益，基於背信犯意，自行駕駛上開
    區長公務座車，接續於如附表一「ALX-5827公務車ETC紀錄
    」欄所列時間，跨轄駕駛該公務車前往如附表一「ALX-5827
    公務車ETC紀錄」欄所示之南投縣或屏東縣等臺中市以外地
    區，再自行或利用不知情之替代役男嚴政皓等人，在「臺中
    市北區區公所公務車油料消耗紀錄表」上填載如附表一「AL
    X-5827公務車油耗消耗紀錄」欄所示之「日期」、「行駛地
    點」及「里程數」後，再由不知情之臺中市北區區公所承辦
    秘書室課員林朝賢、主任姚秀鳳以區長公務座車油料名目核
    銷油料費用，最後由高誌鴻核章辦理，以此方法圖自己使用
    95無鉛汽油油料合計96.4公升，而獲得共計新臺幣（下同）
    2359元(起訴書誤載為2151元，業經檢察官當庭更正)之不法
    利益，致生臺中市北區區公所公帑之不當支出，而損害公庫
    財產。　　
二、證據名稱：
  ㈠被告高誌鴻於調查局詢問、偵查中及本院準備程序時之供述
    。
  ㈡證人即同案被告嚴正皓於調查局詢問及偵查中之證述。
  ㈢證人鄭祐仁於調查局詢問中之證述。
  ㈣證人陳俊銘於調查局詢問中之證述。
  ㈤證人洪敬浤於調查局詢問中之證述。
  ㈥證人林朝賢於調查局詢問中之證述。
  ㈦證人姚秀鳳於調查局詢問中之證述。
  ㈧臺中市北區區公所108年6月24日公所秘字第1080014997號函
    暨檢附之臺中市政府及所屬各機關公務座車輛採購作業及管
    理使用要點。
  ㈨行政院訂頒之「車輛管理手冊」1份。
  ㈩中油公司107年10月24日銷業發字第10702480690號函。
  遠通電收股份有限公司105年12月7日總發字第1050002183號
    函暨檢附之車輛通行明細1份。
  交通部高速公路局107年10月19日業字第1071962530號函暨檢
    附之車輛通行扣款明細1份。
  車號000-0000號公務車ETC紀錄1份。
  臺中市北區區公所107年11月5日公所秘字第1070027503號函
    。
  中油公司106年3月17日中直發字第10610163860號函。
  臺中市北區區公所109年8月17日公所秘字第1090019915號函
    。
  臺中市北區區公所109年2月4日公所人字第1090002089號函。
  「臺中市北區區公所公務車油料消耗紀錄表」影本1份。
  臺中市北區區公所106年1月3日公所秘字第1050030539號函暨
    檢附之臺中市北區區公所公務車輛使用相關資料影本1份。
  臺中市北區區公所109年4月21日公所秘字第1090009393號函
    暨檢附之臺中市北區區公所所屬公務人員符合報領公務人員
    強制休假補助費申請表影本1份。
  臺中市北區區公所110年11月26日公所人字第1100028099號函
    暨檢附之離職人員查詢紀錄1紙  
三、本案經檢察官與被告於審判外進行協商而達成合意，且被告
    已認罪，其合意內容如主文所示。經查，上開協商合意並無
    刑事訴訟法第455條之4第1項所列情形，檢察官聲請改依協
    商程序而為判決，本院爰不經言詞辯論，於協商合意範圍內
    為協商判決。
四、應適用之法條：刑事訴訟法第455條之2第1項第1款、第3款
    、第455條之4第2項、第455條之8、第454條第1項。
五、協商判決除有刑事訴訟法第455條之4第1項第1款於本訊問程
    序終結前，被告撤銷協商合意或檢察官撤回協商聲請者；第
    2款被告協商之意思非出於自由意志者；第4款被告所犯之罪
    非第455條之2第1項所定得以 聲請協商判決者；第6款被告
    有其他較重之裁判上一罪之犯罪事實者；第7款法院認應諭
    知免刑或免訴、不受理者情形之一，或違反同條第2項「法
    院應於協商合意範圍內為判決。法院為協商判決所科之刑，
    以宣告緩刑、2年以下有期徒刑、拘役或罰金為限」之規定
    者外，不得上訴。
六、如有上開得上訴情形，而不服本判決，應於送達判決後20日
    內向本院提出上訴書狀，並應敘述具體理由；其未敘述上訴
    理由者，應於上訴期間屆滿後20日內向本院補提理由書（均
    須按他造當事人之人數附繕本）「切勿逕送上級法院」。 
本案經檢察官張聖傳提起公訴，檢察官張凱傑到庭執行職務。 
　　
中　　華　　民　　國　　111 　年　　4 　　月　　29　　日
                   刑事第十六庭  法  官  陳怡君
以上正本證明與原本無異。
　　　　                         書記官  蔡明純
中　　華　　民　　國　　111 　年　　4 　　月　　29　　日
◎附錄本案論罪科刑法條：
中華民國刑法第134條
（公務員犯罪加重處罰之規定）
公務員假借職務上之權力、機會或方法，以故意犯本章以外各罪
者，加重其刑至二分之一。但因公務員之身分已特別規定其刑者
，不在此限。
中華民國刑法第342條
（背信罪）
為他人處理事務，意圖為自己或第三人不法之利益，或損害本人
之利益，而為違背其任務之行為，致生損害於本人之財產或其他
利益者，處5年以下有期徒刑、拘役或科或併科50萬元以下罰金
。
前項之未遂犯罰之。
◎附表一
編號 ALX-5827公務車ETC紀錄   高誌鴻差勤紀錄     備註 ALX-5827公務車油料消耗紀錄     日期 時間 通行路段 日期（起） 日期（迄） 時數 事由   日期 行駛地點 里程數 簽名 1 000-00-00 （五） 15:32:30 - 22:34:50 霧峰（國三南212.90）-中興系統（國三南223.50八卦山隧道） 中興系統（國三北223.10八卦山隧道）-霧峰（國三北212.50） 霧峰（國三南212.90）-南投服務站（國三南230.60） 南投服務站（國三北230. 60）-霧峰（國三北212.50） 000-00-0 00:00 000-00-0 00:00 0.4 休假-國旅卡   000-00-00 區內 99 鄭祐仁 2 000-00-00 （一） 15:52:24 - 22:00:27 霧峰（國三南212.90）-竹山（國三南241.50） 竹山（國三北241.50）-霧峰（國三北 212.50） 000-00-00 00:00 000-00-00 00:00 0.4 休假-國旅卡   000-00-00 區內 27 鄭祐仁 3 105-2-06（農曆 12/28）（六） 小年夜 17:24:10 - 21:45:49 霧峰（國三南212.90）-南州（國三南423.20）      該日為假日，且無相關公務紀錄，被告駕駛公務車返回老家過年，是其行程顯與公務無關。 105-2-6 區內 23 林煜庭 4 000-00-00 （五） 18:17:31 - 21:00:25 霧峰（國三南212.90）-霧峰系統（連接國六） 霧峰系統（連接國六）-霧峰（國三北212.50） 000-00-00 00:00 000-00-00 00:00 0.4 休假-國旅卡   000-00-00 未填寫 未填寫 未填寫 5 000-00-00 （二） 20:49:06 - 21:37:44 霧峰（園三南212.90）-南投服務站（國三南230.60） 南投服務站（國三北230.60）-霧峰（國三北212.50） 000-00-00 00:00 000-00-00 00:00 1.0 喪假   未填寫 未填寫 未填寫 未填寫 6 000-00-00 （四）  20:40:57 　  - 21:57:41 霧峰（國三南212.90）-南投服務站（國三南230.60） 南投服務站（國三北230.60）-霧峰（國三北212.50） 000-00-00 00:00 000-00-00 00:00 1.0      喪假   000-00-00 南投 77 嚴政皓 7 000-00-00 （四） 18:04:27 - 20:22:03 中投（國三南210. 00）-南州（國三南423. 20） 000-00-00 00:00 000-00-00 00:00 0.4 喪假-回家拜拜   000-00-00 屏東 608 高誌鴻職章 8 000-00-00 （五） 11:15:19 - 13:50:28 南州（國三北423.20）-霧峰（國三北212.50） 000-00-00 00:00  000-00-00 00:00  0.4  喪假-回家拜拜   000-00-00 區內 7 洪敬浤     000-00-00 00:00 000-00-00 00:00 0.4 休假-國旅卡       9 000-00-00（農曆1/2）（日） 初二 12:30:40 - 20:05:26 霧峰（國三南212.90）-南州（國三南423.20）      該日為假日（農曆大年初二），且無相關公務紀錄，被告駕駛公務車返回老家過年，是其行程顯與公務無關。 000-00-00~ 000-00-00 區內、屏東 1458 高誌鴻職章 10 000-00-00（農曆1/4）（二） 初四 21:18:40 - 22:56:38 竹田系統（國三北414.20）-斗六（國三北261.40）      該日為假日（農曆大年初四），且無相關公務紀錄，被告駕駛公務車返回老家過年，是其行程顯與公務無關。 000-00-00~ 000-00-00 同前 同前 同前 
附錄論罪科刑法條